臺灣臺南地方法院新市簡易庭民事判決
109年度新簡字第416號
原      告  何紹安  

訴訟代理人  黃金華  
被      告  何宗衛


            何秀琴  

上列當事人間請求遷讓房屋等事件，經本院於民國110年1月20日
言詞辯論終結，判決如下：
    主    文
被告應將門牌號碼為臺南市○○區○○里○○○○○○○○號之房屋全部遷讓
返還原告。 
被告應自民國一百零九年十二月二十四日起至遷讓返還前項房屋
之日止，按月連帶給付原告新臺幣壹佰捌拾元。
原告其餘之訴駁回。
訴訟費用由被告負擔五分之一，餘由原告負擔。
本判決原告勝訴部分得假執行。
    事實及理由
壹、程序部分：
    按訴狀送達後，原告不得將原訴變更或追加他訴。但請求之
    基礎事實同一者者，不在此限，民事訴訟法第255條第1項第
    2款定有明文，依同法第436條第2項規定，亦為簡易訴訟程
    序所適用。原告起訴時訴之聲明第1項主張「被告何宗衛應
    將坐落臺南市○○區○○里○○○00○0號房屋全部遷讓返還原告，
    並賠償原告新臺幣(下同)180,000元，及自起訴狀繕本送達
    被告翌日起至遷讓房屋之日止，按月賠償3,000元，相當於
    租金之損失」。嗣以民國109年12月17日民事起訴更正狀追
    加何秀琴為被告，並變更訴之聲明第1項為「被告何宗衛、
    何秀琴應將坐落臺南市○○區○○里○○○00○0號房屋全部遷讓返
    還原告，並連帶賠償原告180,000元，及自起訴狀繕本送達
    被告翌日起至遷讓房屋之日止，按月連帶賠償3,000元，相
    當於租金之損失」。原告所為訴之追加，係基於同一基礎事
    實，核與民事訴訟法第255條第1項第2款規定相符，程序上
    應予准許。
貳、實體部分：
一、原告起訴主張：
(一)原告於98年2月17日經本院97年度執字第60146號強制執行程
    序拍得門牌號碼臺南市○○區○○里○○○00○0號未保存登記建物(
    下稱系爭房屋)。系爭房屋長期由被告無權占用，亦未支付
    租金，經原告於109年1月3日以臺南地方法院郵局存證號碼0
    00011號之存證信函催告被告遷讓返還系爭房屋，被告皆置
    之不理。是請求被告遷讓返還系爭房屋。被告占用系爭房屋
    多年，以每月租金3,000元計算，又因依民法第126條明文租
    金請求權消滅時效為5年，是求被告給付近5年租金36,000元
    (計算式：3,000元12月5年=180,000元)。並請求被告給付
    自起訴狀繕本送達翌日起至遷讓房屋之日止，按月連帶給付
    3,000元相當於租金之損失。
(二)並聲明：
　⒈被告何宗衛、何秀琴應將坐落臺南市○○區○○里○○○00○0號房屋
    全部遷讓返還原告，並連帶賠償原告180,000元，及自起訴
    狀繕本送達被告翌日起至遷讓房屋之日止，按月連帶賠償3,
    000元，相當於租金之損失。　
　⒉訴訟費用由被告負擔。
二、被告之陳述：
(一)被告何秀琴：
　⒈坐落臺南市○○區○○段000○000地號土地之承租權，為被告何秀
    琴於58年間由訴外人即何秀琴配偶王○○出資100,000元借予
    訴外人即被告父親何○○，由何○○以95,000元與第三人交易後
    取得承租權。上開土地承租權應屬被告何秀琴，先予敘明。
    系爭542、548地號土地初期由何○○使用，何○○過世後，由訴
    外人即被告母親何林○○暫管，嗣訴外人即被告兄弟、原告父
    親何○○表示要在上開土地上暫放一座貨櫃屋，然迄今土地仍
    遭何○○暫用未歸還予被告何秀琴。何○○以曾花費1,000,000
    元向何林○○購買系爭542、548地號土地承租權為理由，拒絕
    歸還上開兩土地，然何林○○只是暫時保管系爭542、548地號
    土地，無權將土地借予他人，倘何○○欲購買系爭542、548地
    號土地承租權應向被告購買，而非何林○○，況何林○○金融帳
    戶內亦未見何○○宣稱之1,000,000元買賣價金，是何○○侵占
    系爭542、548地號土地甚明。另何○○遺有坐落臺南市○○區○○
    段000地號土地，分歸由被告何宗衛與何○○、何林○○共有，
    而何○○利用何林○○母愛及不識字、不懂金融機構作業流程，
    稱欲向南化農會借款1,000,000元做生意，豈料，事後借款
    金額竟變成20,000,000元，且借款均匯入何○○帳戶，何○○再
    轉入家人、人頭帳戶名下，後因何○○未依約還款，致系爭54
    0地號遭強制執行。何○○再與其配偶即訴外人黃金華利用將
    先前取得款項買回遭強制執行土地，損害被告何宗衛與何林
    ○○之繼承人權利。何○○於母親何林○○生病、失智期間均未盡
    照顧責任，卻覬覦財產，而系爭房屋為被告等人祖厝，何○○
    以詐騙方式利用何林○○提供土地借款，再以強制執行方式取
    得祖產。系爭房屋既為被告祖厝，被告自有權居住占用，原
    告請求被告搬遷實無理由。
　⒉並聲明：原告之訴駁回。
(二)被告何宗衛以：何○○請何林○○提供土地以便向南化農會貸款
    1,000,000元，何○○利用訴外人溫○○為人頭帳戶，且事後未
    依約還款，致系爭房屋遭強制執行，再由何○○之子即原告買
    回，何○○與他人串謀以欺詐、洗錢手法取得系爭房屋。且系
    爭房屋為被告祖先興建，被告原本即居住占用，原告請求被
    告搬遷實無理由。並聲明：原告之訴駁回。
三、得心證之理由：
(一)原告依民法第767條請求被告遷讓返還房屋部分：
　⒈按未保存登記不動產之受讓人，法律上雖未取得所有權，但
    仍取得事實上之處分權，最高法院80年度台上字第2516號判
    決同此見解。再按所有人對於無權占有或侵奪其所有物者，
    得請求返還之。對於妨害其所有權者，得請求除去之。有妨
    害其所有權之虞者，得請求防止之，民法第767條第1項定有
    明文。此為所有權之物上請求權，此於未保存建物嗣後繼受
    取得者，其權利雖非不動產所有權，然事實上處分權其性質
    實係為所有權權能之集合，對於該事實上處分權之保護，應
    同於不動產所有權之保護，是以上開民法第767條有關所有
    權保護之規定，本於同一之利益狀態，價值衡量，則於事實
    上處分權之情形，自亦應類推適用之。
　⒉查：
　　⑴原告主張於98年間經本院97年度執字第60146號強制執行程
      序取得系爭房屋事實上處分權，然迄今仍遭被告占用，經
      催告後仍未將房屋返還原告等情，並提出本院97年度執字
      第60146號不動產權利移轉證書、台南地方法院郵局存證
      號碼000011號存證信函等件為證，而被告就此部分事實未
      為爭執，綜合上開事證，堪信原告主張為真實。
　  ⑵被告固以前詞為辯，然原告以系爭房屋所有人地位，請求
      占用人即被告遷讓返還房屋，與被告所述土地等情並無關
      聯，是何林○○所有土地是否如被告主張遭何○○詐騙供作何
      ○○債務擔保等節，無從推翻原告之主張法律上之請求權依
      據，被告以此為辯，容有誤會，無足採認。另被告稱系爭
      房屋為祖厝，被告原本即居住占用云云，惟系爭房屋業經
      本院97年度執字第60146號強制執行程序由原告取得房屋
      事實上處分權，參酌上開說明，對於該事實上處分權之保
      護，應同於不動產所有權之保護，自原告取得系爭房屋事
      實上處分權起，被告即屬無權占用系爭房屋，倘被告認係
      有權占用系爭房屋，應就擁有系爭房屋所有權、取得事實
      上處分權或有其他占有權源等情為舉證，然被告僅執斯語
      空言為辯，未提出有利於己證據供本院審酌，是其所辯，
      均無從憑採。
　⒊綜上，原告依本院97年度執字第60146號強制執行程序取得系
    爭房屋事實上處分權，揆諸上開說明，應類推適用民法第76
    7條之規定，被告就有權占用系爭房屋一事，未提出證據佐
    之，則原告請求被告遷讓返還系爭房屋，核屬有據，應為可
    採。
(二)原告請求被告連帶賠償租金180,000元部分：
　⒈當事人互相表示意思一致者，無論其為明示或默示，契約即
    為成立；稱租賃者，謂當事人約定，一方以物租與他方使用
    收益，他方支付租金之契約，民法第153條第1項、第421條
    第1項分別明文規定。是租賃契約需出租人與承租人就出租
    人以物租與他方使用收益，及承租人支付租金之明示或默示
    意思表示一致時，方有成立租賃契約可能，倘當事人就租賃
    物、租金等租賃契約成立必要之點未有意思合致，則該當事
    人間不可謂有租賃關係存在，而租賃關係既不存在，即無請
    求給付租金之依據。
　⒉原告主張被告占用系爭房屋多年，以每月租金3,000元計算，
    並考量民法第126條租金請求權之5年短期消滅時效，請求被
    告連帶給付系爭房屋近5年租金180,000元云云。然被告乃無
    權占用系爭房屋，業如上述，兩造間無成立租賃契約之意思
    表示合致，揆諸上揭說明，兩造就系爭房既屋無成立租賃契
    約，則原告本於租賃關係請求被告連帶給付租金180,000元
    ，核屬無據，無法准許。
(三)請求被告按月連帶賠償相當於租金損失3,000元部分：　
　⒈拍賣之不動產，買受人自領得執行法院所發給權利移轉證書
    之日起，取得該不動產所有權，債權人承受債務人之不動產
    者亦同，強制執行法第98條第1項明文規定。又無任何權源
    而占有系爭房屋，為無權占有，係故意不法侵害原告就系爭
    房屋之所有權，造成原告受有損害，成立侵權行為；再依民
    法第185條第1項前段規定：「數人共同不法侵害他人之權利
    者，連帶負損害賠償責任。」，民事上之共同侵權行為（狹
    義的共同侵權行為，即加害行為）與刑事上之共同正犯，其
    構成要件並不完全相同，共同侵權行為人間不以有意思聯絡
    為必要，數人因故意或過失不法侵害他人之權利，苟各行為
    人之故意或過失行為，均為其所生損害共同原因，即所謂行
    為關連共同，亦足成立共同侵權行為，依前開規定，各行為
    人對於被害人應負全部損害之連帶賠償責任。
　⒉查：
　　⑴原告於本院97年度執字第60146號強制執行程序取得系爭房
      屋，並於98年間領得本院所發權利移轉證書，有本院98年
      2月24日南院龍97年度執簡字第60146號不動產權利移轉證
      書在卷可考(新簡字卷第19-21頁)，足認被告自98年間已
      屬無權占用系爭房屋，而被告現仍居住在系爭房屋內，業
      經被告當庭自認無訛，有本件109年12月23日言詞辯論筆
      錄在卷可稽(新簡字卷第86頁)，則被告仍無權占用系爭房
      屋，已侵害原告之所有權，構成共同侵權行為，且因被告
      之無權占有系爭房屋，致原告無法收益使用而受有相當於
      租金之損害，其有因果關係，是原告依民法共同侵權行為
      法則，請求被告自起訴狀繕本送達翌日起至遷讓返還系爭
      房屋之日止，按月連帶給付相當於租金之損害賠償，即屬
      有據。
　　⑵城市地方房屋之租金，以不超過土地及其建築物申報總價
      額年息10％為限，土地法第97條第1項定有明文。另就基地
      租金之數額，除以基地申報地價為基礎外，尚須斟酌基地
      之位置，工商業繁榮之程度，承租人利用基地之經濟價值
      及所受利益等項，並與鄰地租金相比較，以為決定，並非
      必達申報總地價年息10％最高額。參此可知，法律上就房
      屋租金之範圍已有最高限額之規定，除當事人另有約定外
      ，自應受上開法律條文規定限制，以定其租金、損害賠償
      或不當得利之最高限額。又舉重以明輕，非城市地方房屋
      之租賃市場較諸城市地方房屋之租賃市場尤不熱絡，其租
      金當更無超出上開法律條文規定之理。
　　⑶系爭房屋位置非屬城市地方，依舉重明輕法理，仍應類推
      適用上開土地法規定；又系爭房屋坐落臺南市楠西區之山
      區內，地勢屬山坡地，交通不便，人煙稀少，附近僅有寺
      廟，無其他提供生活機能所需之商店、飲食店、郵局、銀
      行，或辦公機關，有臺南市政府地理資訊電子圖台、谷歌
      地圖等資料查詢結果附卷可參。本院審酌上情，認其租金
      應以系爭房屋申報總價之年息5％為適當。系爭房屋課稅現
      值為43,300元，有臺南市政府稅務局房屋稅籍資料查復表
      在卷可稽(新簡字卷第41頁)，則依系爭房屋之課稅現值43
      ,300元即建築物申報總價額年息5％計算，被告每月應給付
      原告相當於租金之損害賠償額應為180元【計算式：43,30
      0元5％12月＝180元，小數點以下4捨5入】。另原告以109
      年12月17日民事起訴更正狀追加何秀琴為被告，並於該書
      狀載明繕本已逕送被告2人，有民事起訴更正狀在卷可考(
      新簡字卷第75-77頁)，惟原告未提出上開書狀送達被告之
      證明供本院審酌，是僅得以被告何秀琴首次參與本件言詞
      辯論之翌日即109年12月24日作為原告請求被告給付相當
      於租金損害之起算日。是原告請求被告應自109年12月24
      日起至遷讓返還系爭房屋之日止，按月連帶給付相當於租
      金之損害賠償180元，尚稱合理，為有理由，應予准許。
      逾前揭範圍之請求，為無理由，應予駁回。
(四)綜上，原告基於所有物返還請求權及侵權行為損害賠償請求
    權，訴請被告應將系爭房屋遷讓返還原告，並應自109年12
    月24日起至遷讓返還系爭房屋之日止，按月連帶給付原告18
    0元，為有理由，應予准許，逾此部分之請求，則無理由，
    應予駁回。
四、按各當事人一部勝訴、一部敗訴者，其訴訟費用，由法院酌
    量情形，命兩造以比例分擔或命一造負擔，或命兩造各自負
    擔其支出之訴訟費用；共同訴訟人，按其人數，平均分擔訴
    訟費用。民事訴訟法第79條及第85條第1項分別定有明文。
    原告之請求為一部有理由，一部分無理由，爰依上開規定判
    決兩造應負擔之訴訟費用比例如主文第4項所示。
五、本件原告勝訴部分係屬民事訴訟法第427條第1項簡易訴訟事
    件所為被告敗訴之判決，依同法第389條第1項第3款規定，
    應依職權宣告假執行。
六、本件事證已臻明確，兩造其餘攻擊防禦方法及舉證，核與判
    決結果均無影響，爰不另一一論述。
七、據上論結，原告之訴為一部有理由，一部無理由，依民事訴
    訟法第79條、第85條第1項、第389條第1項第3款，判決如主
    文。
中　　華　　民　　國　　110 　年　　2 　　月　　26　　日
                 臺灣臺南地方法院新市簡易庭
                        法  官　盧亨龍
以上正本係照原本作成。如對本判決上訴，應於判決送達後20日內向本院提出上訴狀（須附繕本），若委任律師提起上訴者，應一併繳納上訴審裁判費，否則本院得不命補正逕行駁回上訴。
中　　華　　民　　國　　110 　年　　2 　　月　　26　　日
                        書記官　徐毓羚